臺灣高等法院刑事裁定
109年度抗字第829號
抗  告  人  
即  受刑人  陳大倫




上列抗告人因數罪併罰有二裁判以上，不服臺灣宜蘭地方法院中
華民國109年4月20日定其應執行之刑裁定（109年度聲字第63號
），提起抗告，本院裁定如下：
    主  文
原裁定關於附表2、附表3各罪所定應執行刑部分均撤銷，發回臺
灣宜蘭地方法院。 
其他抗告駁回。
    理  由
一、原裁定意旨略以：抗告人即受刑人陳大倫（下稱抗告人）因
    違反毒品危害防制條例等如原裁定附表（以下簡稱附表）所
    示之罪，經臺灣宜蘭地方法院及本院先後判處如原裁定附表
    1、2、3所示之刑，均經確定在案，抗告人所犯如附表1所示
    之罪均為得易科罰金之罪刑，所犯附表2編號1至7，9至13、
    17、26、27、37、39所示之罪所處之刑均屬得易科罰金之罪
    刑，與附表2編號8、14至16、18至25、28至36、38所示之罪
    刑均為不得易科罰金之罪刑，所犯附表3編號1至3、5所示之
    罪所處之刑，均屬不得易科罰金之罪刑，所犯附表3編號4、
    6至14所示之罪，所處之刑均屬得易科罰金之罪刑，依刑法
    第50條第1項規定，因抗告人具狀就上開所犯數罪，請求檢
    察官聲請定應執行刑，有臺灣宜蘭地方檢察署依102年1月25
    日修正施行之刑法第50條調查受刑人是否聲請定應執行刑調
    查表在卷可按，原審法院為最後事實審法院，是聲請人所提
    本件聲請為正當，應予准許，並考量各罪之法律目的、受刑
    人違法情節、量刑公平正義理念，大法官解釋意旨等節，爰
    依刑事訴訟法第477條第1項，刑法第53條、第51條第5款，
    定其應執行之刑為：所犯如附表1所示各罪所處之刑，應執
    行有期徒刑7月，如易科罰金，以新台幣1千元折算1日；所
    犯附表2所示各罪所處之刑，應執行有期徒刑20年，所犯附
    表3所示各罪所處之刑，應執行有期徒刑4年等語。
二、抗告意旨略以：
（一）附表3編號1至3所示之罪，抗告人之犯罪行為時間為民國1
      03年12月16日、同年月24日、104年2月22日均在附表2編
      號1所示判決確定（即104年7月2日）前所為，應可併合處
      罰但原審法院或因誤會將上開3罪未列入附表2所示之併合
      處罰中，顯有違誤。
（二）法院在為定應執行刑時，應考量法律目的、法律秩序，並
      受外部界限之拘束外，並應受比例原則，公平正義原則之
      規範，謹守法律秩序之理念，及實現刑罰教化之功能，並
      考慮刑罰手段之邊際效應，過度使用刑法，會使邊際效應
      遞減，未必能達到目的，造成犯罪管理之過度花費，即刑
      罰功能中，除一般預防及特別預防外，更重要的是行為人
      再社會化，及具體的社會保護作用，倘加諸過度刑罰於受
      刑人，僅成責任應報，僅實現一個未知、抽象正義，因此
      ，在審酌受刑人是否該長期性監禁宣告之同時，並應注意
      長期監禁是否造成抗告人更絕望的心理影響，使抗告人人
      格、未來人生希望遭受完全性抹滅，因此，需考量刑罰之
      相當性，應選擇能使受刑人復歸社會生活之刑罰及量刑基
      礎。是抗告人犯罪時間集中在103年3月至104年7月間，屬
      同期間內所為，因遭先後起訴，以致分別審判，比起全部
      起訴同時判決下，抗告人之刑度及權益難謂無影響，原裁
      定顯未觀察抗告人整體犯罪行為態樣、時間進行審酌，即
      定應執行有期徒刑7月，20年、4年，難謂與上開內部界限
      之法律目的，及刑罰公平性無違。且抗告人所受定應執行
      刑之處罰，亦較高於其他同類案件，如最高法院98年度台
      上字第6192號判決就詐欺罪共27件，判決之刑合併加總為
      30年7月，但定應執行刑為4年。臺中地方法院98年易字第
      2067號判決，所犯恐嚇及詐欺等罪共116件，分別判處有
      期徒刑6月（共7件，合計3年6月），詐欺罪共109件，各
      判處有期徒刑3月（計20年7月），2罪相加共計24年1月，
      但定應執行刑為3年4月；桃園地方法院101年訴字第35號
      ，有關毒品案件，判處合計103年2月，然定應執行刑為有
      期徒刑6年；本院97年度上訴字第5195號判決毒品案件，
      亦判處合計132年8月，但定應執行刑僅為8年。縱然不得
      將不同案件裁量之刑比附援引，然上開案例亦屬販賣毒品
      重罪，卻經法院定應執行如前述刑度，反觀抗告人之刑度
      ，反差甚大。抗告人每思及將來出獄後脫離社會太久，且
      年邁體衰，恐無力重回職場，無法過正常人的生活，感嘆
      人生有限，對自己行為自責不已，對被害人更是深感抱歉
      ，悔不當初，請法院依職權審酌量刑之內部界限，依比例
      原則並審酌抗告人於涉犯案件均自白犯行等種種考量，將
      原裁定撤銷，另為公平合理、罪刑相當之適當刑度，爰依
      法提起抗告等語。
三、撤銷發回部分（即附表2、3所定應執行刑撤銷部分）：
（一）裁判確定前犯數罪者，併合處罰之；數罪併罰有二裁判以
      上者，應依刑法第51條之規定定其應執行之刑；宣告多數
      有期徒刑者，於各刑中之最長期以上，各刑合併之刑期以
      下，定其刑期，但不得逾30年，刑法第50條第1項前段、
      第53條、第51條第5款分別定有明文。即刑法第50條第1項
      前段規定：「裁判確定前犯數罪者，併合處罰之。」同法
      第53條規定：「數罪併罰，有二裁判以上者，依第51條之
      規定，定其應執行之刑。」是刑法第51條之數罪併罰，應
      以合於同法第50條之規定為前提，而於被告一再犯罪，經
      諸多科刑判決確定之情形，上開第50條所稱「裁判確定」
      ，乃指首先確定之判決而言，在首先判刑確定日之前所犯
      各罪，應依刑法第51條各款規定，定其應執行之刑；在該
      日之後所犯者，則無與之合併定應執行刑之餘地。惟在該
      日期之後所犯之罪，倘另符合數罪併罰者，仍得依前述法
      則處理。數罪併罰既有上揭基準可循，自無許法院任擇其
      中最為有利或不利於被告之數罪，合併定其應執行之理；
      否則，仍有適用法則不當之違法（最高法院106 年度台抗
      字第1007號裁定參照）。
（二）經查，原裁定附表2、3各編號所示各罪之首先確定者為附
      表2編號1即臺灣宜蘭地方法院104年度簡字第320號判決，
      其確定日期為104年7月2日；復載敘附表3編號1、2、3所
      示3罪之犯罪日期各為103年12月16日、103年12月24日上
      午10時許及104年2月22日上午10時許。依上開說明，則附
      表3編號1、2、3所示3罪均在附表2所示39罪定執行刑之基
      準日（104年7月2日）前所犯，合於刑法第50條所定裁判
      確定前犯數罪之要件，自應與附表2所示39罪合併定其應
      執行刑，而不得將此3罪抽離另與附表3其餘部分定應執行
      刑。
（三）原裁定未詳察檢察官聲請書所載附表2、3所列定應執行刑
      罪數是否均合刑法第50條要件，即予許可，尚有未恰，抗
      告意旨此部分所指，為有理由，為保障抗告人權益及兼顧
      其審級利益，自應由本院將原裁定關於此部分撤銷發回，
      由原審更為妥適之處置。
四、抗告駁回部分（附表1定應執行刑部分）：
（一）按刑法第57條之規定，係針對個別犯罪為科刑裁量時，明
      定科刑基礎及尤應注意之科刑裁量事項，屬宣告刑之酌定
      。至數罪併罰合併定應執行刑之制度目的，在就所犯數罪
      ，以各罪宣告刑為基礎，合併後綜合評價犯罪人最終應具
      體實現多少刑罰，方符合罪責相當要求並達刑罰目的。足
      見宣告刑與應執行刑有別，其應裁量事項，論理上應有不
      同。刑法第51條明定數罪併罰之方法，就宣告多數有期徒
      刑者，於該條第5款所定界限內，其衡酌之裁量因子為何
      ，法無明文。惟依其制度目的，應綜合評價各罪類型、關
      係、法益侵害之綜合效果，考量犯罪人個人特質，認應對
      之具體實現多少刑度，即足達到矯治教化之必要程度，並
      符罪責相當原則，以緩和宣告刑可能存在之不必要嚴苛。
      此裁量權之行使，屬實體法上賦予法院依個案裁量之職權
      ，如所為裁量未逾法定刑範圍，且無違背制度目的、公平
      正義或濫用裁量權情形，即無違法可言（最高法院106年
      度台抗字第25號刑事裁定意旨參照）。
（二）經查，抗告人犯如附表1編號1、2所示之罪，先後經法院
      判處如附表1編號1、2所示之刑，均確定在案，最早確定
      者為附表1編號1所示之罪為103年6月16日，附表1編號2所
      示之罪則在該裁判確定日前所犯，有刑事判決書，及本院
      被告前案紀錄表在卷可按，經檢察官向最後事實審之原審
      法院聲請定其應執行之刑，並就附表1編號1、2所示各罪
      ，其中最長期刑度為有期徒刑6月（附表1編號2），各罪
      合併刑期為有期徒刑8月，是原審就附表1編號1、2所示各
      罪，合併定應執行刑為有期徒刑7月，並諭知易科罰金之
      折算標準，並未踰越刑法第51條第5款所定法律之外部性
      界限及定執行刑之內部性界限，並已審酌給予減少有期徒
      刑1月之利益，顯已綜合評價抗告人所犯各罪之犯罪類型
      、罪質、犯罪時間、手段、法益侵害程度、行為態樣、犯
      罪人格特質、矯治教化之必要性等情後，適度地減輕刑罰
      ，並無定刑過重或違反比例原則、公平原則及刑法規定數
      罪合併定刑之立法意旨，是已適當地行使其定執行刑裁量
      權限，無何違法或不當之處。抗告意旨主張其所受處罰高
      於其他如詐欺案、恐嚇案及毒品案等各類案件之量刑，此
      為事涉不同案件之定刑標準，無從比附援引。至於抗告人
      所陳其就所犯案件均自白，多部分自首等犯後態度，核屬
      原確定案件實體審酌事項，非定應執行刑應予審酌，是抗
      告人就原裁定附表1所定應執行刑以上開理由提起抗告，
      並無理由，此部分抗告應予駁回。　　　　　　
據上論結，應依刑事訴訟法第412條、第413條前段，裁定如主文
。 　　　
中　　華　　民　　國　　109 　年　　8 　　月　　27　　日
                  刑事第十四庭審判長法　官  黃斯偉
                                    法　官  許泰誠
                                    法　官  程克琳
以上正本證明與原本無異。
如不服本裁定，應於收受送達後五日內向本院提出抗告狀。
                                    書記官  劉靜慧
中　　華　　民　　國　　109 　年　　8 　　月　　31　　日